【裁判字號】    97,交訴,175
【裁判日期】    971231
【裁判案由】    公共危險等
【裁判全文】
臺灣板橋地方法院刑事判決             97年度交訴字第175號
公  訴  人  臺灣板橋地方法院檢察署檢察官
被      告  乙○○
上列被告因公共危險等案件，經檢察官提起公訴（97年度偵字第
26523 號），嗣因被告於本院準備程序中就被訴事實為有罪之陳
述，本院告知被告簡式審判程序之旨，並聽取當事人之意見後，
由本院合議庭裁定改由受命法官獨任依簡式審判程序進行，判決
如下：
    主  文
乙○○服用酒類，不能安全駕駛動力交通工具而駕駛，處有期徒
刑肆月；又因過失致人於死，處有期徒刑拾壹月；又駕駛動力交
通工具肇事，致人死亡而逃逸，處有期徒刑壹年。應執行有期徒
刑貳年。
    事  實
一、乙○○未領有汽車駕駛執照，其明知服用酒類後，反應力及
    注意力均會降低，將使操控動力交通工具之能力降低，而無
    法安全駕駛動力交通工具，竟於民國97年8 月25日中午12時
    許，在臺北縣板橋市○○路○ 段188 巷內某檳榔攤飲酒後，
    已達不能安全駕駛動力交通工具之狀態，仍於同日17時許，
    駕駛向友人簡志雄所借用，由簡志雄配偶殷筱涵所有之車牌
    號碼1000-QX 號自用小客車，自上址離開，至同日17時10分
    許，駕車沿臺北縣板橋市縣○○道往華翠橋方向行駛，行至
    該路段與民生路口時，由該路段外側車道，欲向左迴轉至臺
    北縣板橋市縣○○道往漢生東路方向，其原應注意汽車行進
    中，駕駛人應注意車前狀況，隨時採取必要之安全措施，且
    汽車行駛至交岔路口左轉彎時，應距交岔路口30公尺前顯示
    方向燈或手勢，換入內側車道或左轉車道，且於禁止左轉路
    段，不得迴車，而依當時情形天候係晴天，為日間自然光線
    之市區道路○路面係鋪設柏油、乾燥、無缺陷、且無障礙物
    、為視距良好之直路，並無不能注意之情事，竟因不勝酒力
    而疏未注意及此，在禁止左轉路段貿然向左迴轉，適有侯丙
    ○○騎乘車牌號碼F87- 661號重型機車在其左前方，其駕駛
    之自小客車左前車頭因而撞擊侯丙○○騎乘之機車之右後方
    ，侯丙○○因而人車倒地，並因此受有胸部創傷並多處肋骨
    骨折併右側血胸及左側氣血胸、骨盆骨折、右髖骨脫位、頭
    部創傷、多處擦傷及挫傷併昏迷及休克及創傷性血氣胸等傷
    害，經送醫後仍因呼吸性休克，於同日20時15分許不治死亡
    。詎乙○○明知其駕駛上開車輛肇事，有致人受傷或死亡之
    可能，應即採取救護或其他必要之措施，不得駛離，竟基於
    肇事逃逸之犯意，未下車察看以採取救護或其他必要措施，
    逕自駕車逃離現場。適有楊啟明駕駛車輛行經上開肇事路段
    當場目睹上情，立即駕駛車輛在後追趕乙○○所駕駛之車輛
    ，迄至臺北縣板橋市○○路188 巷27號前，見乙○○將所駕
    駛之上開車輛停靠於上址路旁，而報警處理，經警到場查獲
    ，並於同日18時28分許，對乙○○實施呼氣酒精濃度檢測，
    測得其呼氣酒精濃度高達每公升1.62毫克，而查悉上情。
二、案經侯丙○○之夫甲○○告訴及臺北縣政府警察局海山分局
    報告臺灣板橋地方法院檢察署檢察官偵查起訴。
    理  由
一、查本件被告乙○○所犯並非死刑、無期徒刑、最輕本刑為3
    年以上有期徒刑之罪或高等法院管轄第一審案件，而其於準
    備程序進行中，被告先就被訴事實為有罪之陳述，經法官告
    知簡式審判程序之旨，並聽取公訴人及被告之意見後，本院
    認適宜改依簡式審判程序進行，爰依刑事訴訟法第273 條之
    1 第1 項、第284 條之1 規定，由本院合議庭以裁定由受命
    法官獨任進行簡式審判程序，合先敘明。
二、上揭事實，業據被告乙○○於本院審理時坦承不諱，並經目
    擊證人楊啟明於警詢時證述綦詳，復有道路交通事故調查報
    告表（事故現場圖）、道路交通事故調查報告表(一)、(二)、臺
    北縣政府警察局海山分局道路交通事故當事人酒精測定紀錄
    表、臺北縣政府警察局交通警察隊海山分隊疑似道路交通事
    故肇事逃逸追查表各1 紙、臺北縣政府警察局舉發違反道路
    交通管理事件通知單3 紙、現場及車損照片共18幀在卷可資
    佐證。被害人侯丙○○確因本件車禍受傷，致胸部創傷並多
    處肋骨骨折併右側血胸及左側氣血胸、骨盆骨折、右髖骨脫
    位、頭部創傷、多處擦傷及挫傷併昏迷及休克、及創傷性血
    氣胸致呼吸性休克不治死亡，經財團法人徐元智先生醫藥基
    金會附設亞東紀念醫院（下稱亞東紀念醫院）急救診斷，及
    臺灣板橋地方法院檢察署檢察官督同法醫師相驗明確，有亞
    東紀念醫院診斷證明書、臺灣板橋地方法院檢察署勘驗筆錄
    、相驗屍體證明書、檢驗報告書各1 件、相驗照片26幀等在
    卷可憑。按汽車駕駛執照為駕駛汽車之許可憑證，由駕駛人
    向公路監理機關申請登記，考驗及格後發給之；汽車駕駛人
    經考驗及格，未領取駕駛執照前，不得駕駛汽車；汽車行駛
    至交岔路口左轉彎時，應距交岔路口三十公尺前顯示方向燈
    或手勢，換入內側車道或左轉車道；於禁止左轉路段，不得
    迴車；又汽車行駛時，駕駛人應注意車前狀況，並隨時採取
    必要之安全措施，道路交通安全規則第50條第1 項、第102
    條第1 項第5 款、第106 條第3 款、第94條第3 項分別定有
    明文。查被告未領有汽車駕駛執照，有證號查詢汽車駕駛人
    1 紙附卷可考，而被告於上揭時、地駕駛汽車肇事當時天候
    係晴天，為日間自然光線之市區道路○路面係鋪設柏油、乾
    燥、無缺陷、且無障礙物、為視距良好之直路，此有上開道
    路交通事故調查報告表(一)在卷可按，並無不能注意之情事，
    被告應注意並能注意而疏未注意及上述道路交通安全規則之
    規定，貿然向左迴轉致撞擊在其前方之被害人機車輛而肇事
    ，其應負過失責任甚明。又被告之過失行為與被害人死亡間
    ，具有相當因果關係。據上，益徵被告之任意性自白核與事
    實相符，堪以採信。本案事證明確，被告犯行堪以認定，應
    依法論科。
三、核被告所為，係犯刑法第185 條之3 服用酒類不能安全駕駛
    動力交通工具而駕駛罪、刑法第276 條第1 項之過失致人於
    死罪及刑法第185 條之4 之肇事逃逸罪。又被告為汽車駕駛
    人，無駕駛執照且酒醉駕車，因而致人死亡，應依法負刑事
    責任，依道路交通管理處罰條例第86條第1 項規定，其同時
    有2 種違規情形，同時造成過失行為，僅係同時構成加重要
    件，是就所犯過失致人於死罪部分加重其刑1 次（參照臺灣
    高等法院暨所屬法院87年法律座談會刑事類提案第54號結論
    意旨，詳見臺灣高等法院暨所屬法院87年法律座談會彙編第
    342- 343頁），起訴書認為同時有上開2 種違規情形，即應
    依刑法第70條之規定，遞加重之，容有誤會，附此敘明。被
    告所犯上開3 罪間，犯意各別，行為互殊，應予分論併罰。
    爰審酌被告明知酒精成分對人之意識能力具有不良影響，酒
    後駕車對一般往來之公眾及駕駛人自身皆具有高度之危險性
    ，既漠視自身安危，尤罔顧公眾安全，於服用酒類，酒後呼
    氣酒精濃度達每公升1.62毫克，已處於不能安全駕駛動力交
    通工具之狀態，仍駕駛汽車行駛於市區道路上，且發生本件
    交通事故致被害人死亡，造成無可彌補之傷害，過失程度及
    犯罪所生之危害均屬重大，且肇事後又未救助被害人而駕車
    逃逸，益徵其自私自利之心態，已達於罔顧被害人權益之程
    度，殊無足取，惟兼衡其並無犯罪前科，有臺灣高等法院被
    告前案紀錄表在卷可稽，素行非惡，犯後坦承犯行，已有悔
    意，但迄未能與被害人家屬達成和解賠償損害等一切情狀，
    分別量處如主文所示之刑，並定其應執行之刑，以資懲儆。
據上論斷，應依刑事訴訟法第273 條之1 第1 項、第299 條第1
項前段，刑法第185 條之3 、第276 條第1 項、第185 條之4 、
第51條第5 款，道路交通管理處罰條例第86條第1 項，刑法施行
法第1 條之1 第1 項、第2 項，判決如主文。
本案經檢察官丁○○到庭執行職務。
中    華    民    國    97    年    12    月    31    日
                      交通法庭  法  官  林淑婷
上列正本證明與原本無異。
如不服本判決，應於判決送達後10日內敘明上訴理由，向本院提
出上訴狀 (應附繕本) ，上訴於臺灣高等法院。其未敘述上訴理
由者，應於上訴期間屆滿後20日內向本院補提理由書「切勿逕送
上級法院」。
                                書記官  莊川億
中    華    民    國    97    年    12    月    31    日
附錄本案論罪科刑法條全文：
中華民國刑法第185條之3
服用毒品、麻醉藥品、酒類或其他相類之物，不能安全駕駛動力
交通工具而駕駛者，處1 年以下有期徒刑、拘役或科或併科15萬
元以下罰金。
中華民國刑法第185條之4
駕駛動力交通工具肇事，致人死傷而逃逸者，處6 月以上5 年以
下有期徒刑。
中華民國刑法第276條
因過失致人於死者，處2 年以下有期徒刑、拘役或2 千元以下罰
金。
從事業務之人，因業務上之過失犯前項之罪者，處5 年以下有期
徒刑或拘役，得併科3千元以下罰金。


司法院資訊處製作；財團法人民間司法改革基金會備份。
